【裁判字號】    95,台上,6606
【裁判日期】    951130
【裁判案由】    偽造文書
【裁判全文】
最高法院刑事判決            九十五年度台上字第六六０六號
上  訴  人  台灣高等法院台南分院檢察署檢察官
上  訴  人
即  被  告  甲 ○ ○
被      告  乙○○○
上列上訴人等因被告等偽造文書案件，不服台灣高等法院台南分
院中華民國九十二年十二月四日第二審判決（九十二年度上訴字
第一０八六號，聲請簡易判決處刑案號：台灣嘉義地方法院檢察
署九十一年度偵字第一六０四號），提起上訴，本院判決如下：
    主  文
原判決撤銷，發回台灣高等法院台南分院。
    理  由
本件原判決認定上訴人即被告甲○○、被告乙○○○為夫妻，其
二人共同意圖為自己不法之所有，於民國八十八年間，以甲○○
為會首所召集之互助會｛會員連會首共二十八名，會期自八十六
年九月十五日至八十八年十二月十五日止，每會新台幣（下同）
二萬元，每月十五日在嘉義市○○路被告等原住處採利息內標方
式開標｝某次開標時，冒用活會會員賴楊秀治（互助會單上載「
楊秀治」）之名義，書寫「楊秀治」之名及標息於標單上參與競
標並得標，因而詐得約五十三萬餘元之會款等情，並以第一審誤
認詐得之款項約五十八萬元，有所未洽，因而撤銷第一審之判決
，改判從一重論處被告等共同連續行使偽造私文書，足生損害於
他人罪刑（乙○○○緩刑三年），固非無見。
惟按刑法第二百十六條、第二百二十條第一項、第二百十條之行
使偽造私文書罪，以足生損害於公眾或他人為構成要件。故行為
人行使偽造私文書是否足生損害於公眾或他人，自應於事實欄內
為詳實之記載，然後於理由內說明其憑以認定之證據，始稱適法
。原判決均論處被告等上開行使偽造私文書罪刑，但於事實欄僅
記載被告等冒用賴楊秀治之名義書寫標單參與競標並得標，因而
詐得約五十三萬餘元之會款等情（見原判決第二頁事實一），並
未明確記載被告等上開行使偽造私文書犯行，是否足生損害於公
眾或他人；理由欄亦未說明認定之理由及所憑之證據，致使判決
失其依據，自有判決理由不備之違背法令。檢察官上訴意旨執以
指摘原判決違背法令，尚非全無理由；至於甲○○上訴意旨質疑
原判決不採證人即賴楊秀治之配偶賴長耀之證詞，有違背法令云
云，固無可取，然原判決既有違誤，就此而言，亦應認甲○○之
上訴為有理由，故原判決有撤銷發回更審之原因。至於原判決認
定與被告等行使偽造私文書罪有裁判上一罪關係之詐欺取財部分
及原判決理由五就被告等不另為無罪諭知部分，基於審判不可分
原則，均應併予發回。
據上論結，應依刑事訴訟法第三百九十七條、第四百零一條，判
決如主文。
中    華    民    國  九十五  年   十一   月   三十   日
                      最高法院刑事第九庭
                          審判長法官  陳  正  庸
                                法官  賴  忠  星
                                法官  王  居  財
                                法官  林  開  任
                                法官  林  立  華
      本件正本證明與原本無異
                                      書  記  官
中    華    民    國  九十五  年   十二   月    六    日
                                                      Ｋ


司法院資訊處製作；財團法人民間司法改革基金會備份。
